【裁判字號】    98,交聲,248
【裁判日期】    980831
【裁判案由】    違反道路交通管理處罰條例聲明異議
【裁判全文】
臺灣新竹地方法院交通事件裁定  98年度交聲字第248號
移送機關    交通部公路總局新竹區監理所新竹市監理站
異  議  人
即受處分人  甲○○
上列異議人即受處分人因違反道路交通管理處罰條例案件，對於
交通部公路總局新竹區監理所新竹市監理站民國98年4月2日竹監
新三字第裁51-BD0000000號違反道路交通管理事件裁決處分聲明
異議，本院裁定如下：
    主  文
原處分撤銷。
甲○○汽車駕駛人，行經有燈光號誌管制之交岔路口紅燈右轉，
處罰鍰新臺幣陸佰元，並記違規點數點。
    理  由
一、原處分意旨略以：異議人即受處分人甲○○於民國97年9 月
    27 日 上午11時42分許，騎乘車牌號碼538 ─CHD 號重型機
    車，行經高雄市○○路與五福路有燈光號誌管制之交岔路口
    處，因有「紅燈右轉」違規，為高雄市政府警察局交通警察
    大隊員警，填製高市警交相字第BD0000000 號舉發違反道路
    交通管理事件通知單（下稱舉發通知單），逕行舉發異議人
    違反道路交通管理處罰條例第53條第2 項規定。嗣經原處分
    機關函請舉發單位調查結果，仍認異議人確有前述違規行為
    ，原處分機關乃於98年4 月2 日以竹監新三字第裁51-BD000
    0000號裁決書（下稱裁決書），依道路交通管理處罰條例第
    53條第2 項之規定，裁處聲明異議人罰鍰新臺幣（下同）60
    0 元等語。
二、聲明異議意旨略以：本案未經詳細查證即逕行裁決罰款金額
    1,200 元（經申訴後更正為600 元），顯見公務員便宜行事
    未遵守行政程序，未盡保障人民權益之責。另參考臺灣基隆
    地方法院判決認為「此類違規採證儀器於原製造國出場時，
    雖經該國主管機關認定完成，測試且符合國際標準，然一經
    埋設路面下方，即難施以定期維修、保養及檢測，準確度或
    多或少會受路面重新鋪設、重車輾壓、與水滲透等因素所影
    響，而有誤判、失真的可能。」，可見高雄市政府警察局以
    科學儀器採證有效之說法塘塞，尚欠缺必要之條件，即必須
    符合「國家檢驗標準」之判定及定期複驗合格，方能成為有
    效之執法蒐證儀器。據此，異議人針對高雄市該具（公園、
    五福路口）照相器材有無國家檢驗標準證？另依法該照相器
    材應每隔多久時間重新校驗？有無明確之規範？如無法證明
    照相採證器材屬合法之裝備，其採證之資料自應屬無效之採
    證等語。
三、按汽車駕駛人，行經有燈光號誌管制之交岔路口紅燈右轉行
    為者，處600 元以上1,800 元以下罰鍰，並記違規點數3 點
    ，道路交通管理處罰條例第53條第2 項、第63條第1 項第3
    款分別定有明文。
四、經查：
  (一)本件異議人確有於97年9 月27日上午11時42分許，騎乘車號
    538 －CHD 號重型機車，行經高雄市○○路與五福路有燈光
    號誌管制之交岔路口，紅燈右轉，遭該路口之「微電腦闖紅
    燈測速照相設備」拍下行車狀況等情，有該路口「微電腦闖
    紅燈測速照相設備」拍攝照片2 張、舉發違反道路交通管理
    事件通知單及違反道路交通管理事件裁決書各1 份在卷可稽
    ，是異議人之違規事實堪以認定。
  (二)再者，本件異議人違規路段即高雄市○○路與五福路口所裝
    設之微電腦闖紅燈測速照相設備，係配合路面埋設感應圈同
    時運作，於違規車輛駛壓過感應始能啟動拍攝照片，並以感
    應線圈間之距離，測得違規車輛當時所行駛之速率，再經儀
    器電腦判讀後予以採證照相。而該微電腦闖紅燈測速照相設
    備均經原製造國瑞士電力及環境度量衡部門檢驗認可，其式
    樣認可證書除經外交部駐外機構驗證屬實外，亦經各法院公
    證處認證，有高雄市政府警察局98年7月9日高市警交字第09
    80040387號函及附件之相關認可證書及驗證書附卷可查。縱
    因我國經濟部標準檢驗局目前尚未有測速照相儀器之檢定技
    術，致未將之納入法定度量衡器施以檢定，然尚不得逕予否
    認該類儀器於正常使用下所取得之數據。再者，內政部警政
    署雖於97年1 月17日上午舉行記者會說明，目前警察機關取
    締之測速設備有3 種，其中雷達測速器、雷射測速器均有檢
    定規範，警察機關均據以辦理檢定，取得合格檢定證書，惟
    感應式線圈測速設備自65年起開始使用，已沿用30多年，因
    經濟部標準檢驗局尚無檢驗感應式線圈測速之設備，致無法
    檢定，惟採購及使用該項設備，均要求必須有生產國製造廠
    或其他檢驗單位準確性認證之證明文件，以確保其準確性；
    囿於「感應式線圈測速器」無法檢驗，警察局早自92年7 月
    1 日起，即停止使用於交通違規超速舉證，僅用於闖紅燈違
    規照相，而警政署為避免爭議，業於97年1 月17日下午，通
    報各警察機關，自即時起，暫停感應式線圈測速設備使用於
    測速照相取締工作，須俟經濟部標準檢驗局建立檢定機制後
    ，方可使用等情，有內政部警政署警政治安全球資訊網所發
    布之訊息3 份存卷可證。是本件以感應式線圈照相取締異議
    人違規紅燈右轉部分，並不在停用之列，仍可作為合法之取
    締工具，故以該設備所採證之有關紅燈右轉數據並佐以所拍
    攝之相片，自足以證明異議人紅燈右轉違規行為屬實。
五、綜上所述，異議人於上開時、地，騎乘重型機車，行經裝設
    設燈光號誌管制之交岔路口，有紅燈右轉之違規事實，原處
    分機關引用道路交通管理處罰條例第53條2 項之規定，裁處
    異議人罰鍰600 元，尚非無據。惟查原處分機關疏未援引同
    條例第63條第1 項第3 款之規定，記違規點數3 點，亦有未
    恰。從而，本件異議人之異議雖無理由，原處分既有上開可
    議之處，自應由本院將原處分撤銷，另依道路交通管理處罰
    條例第53條第2 項、第63條第1 項第3 款之規定，裁處異議
    人罰鍰6 百元及記違規點數3 點，以資適法。
六、據上論斷，應依道路交通案件處理辦法第20條前段，裁定如
    主文。
中    華    民    國    98    年    8     月    31    日
                  交通法庭      法  官  邱玉汝
以上正本證明與原本無異。
如不服本裁定，應於裁定送達後5日內向本院提出抗告狀。
中    華    民    國    98    年    8     月    31    日
                                書記官  陳怡芳


司法院資訊處製作；財團法人民間司法改革基金會備份。
